【裁判字號】    97,訴,1259
【裁判日期】    970723
【裁判案由】    毒品危害防制條例
【裁判全文】
臺灣臺北地方法院刑事判決              97年度訴字第1259號
公  訴  人  臺灣臺北地方法院檢察署檢察官
被      告  甲○○
上列被告因毒品危害防制條例案件，經檢察官聲請以簡易判決處
刑（97年度毒偵字第3366號），本院認不宜以簡易判決處刑，改
依通常程序審理，被告於準備程序中就被訴事實為有罪之陳述，
經告以簡式審判程序之旨，並聽取檢察官、被告之意見後，經本
院裁定改行簡式審判程序，判決如下：
    主  文
甲○○施用第一級毒品，累犯，處有期徒刑柒月。扣案含毒品之
殘渣袋參個（其內所含毒品均因量微無法測試），均沒收銷燬之
。
    事實及理由
一、本件被告甲○○所犯非死刑、無期徒刑或最輕本刑有期徒刑
    3 年以上之罪，亦非高等法院管轄第一審案件，且被告於本
    院準備程序進行中就被訴事實為有罪之陳述，經告以簡式審
    判程序之旨，並聽取檢察官、被告之意見後，本院裁定進行
    簡式審判程序，是本件之證據調查，依刑事訴訟法第273 條
    之2 規定，不受同法第159 條第1 項、第161 條之2 、第16
    1 條之3 、第163 條之1 及第164 條至第170 條規定之限制
    ，合先敘明。
二、本件犯罪事實及證據，均引用檢察官起訴書之記載（如附件
    ），並就事實部分補充被告前於民國93年間，因施用毒品案
    件，經本院94年度毒聲字第245 號裁定送觀察、勒戒後，認
    無繼續施用之傾向，於94年10月27日釋放出所，並經臺灣臺
    北地方法院檢察署檢察官於同年10月28日以94年度毒偵字第
    823 號為不起訴處分確定；另於上開觀察、勒戒執行完畢後
    5 年內之96年間，因施用毒品案件，經本院96年度簡字第10
    45號判決判處有期徒刑6 月確定，嗣經本院96年度聲減字第
    830 號裁定減為有期徒刑3 月確定，於96年9 月4 日執行完
    畢出監；另其本件施用第一級毒品海洛因之時間更正為係在
    96年10月18日晚上9 時30分許，為警查獲前26小時內某時（
    此部分犯罪事實業經公訴檢察官於本件97年7 月16日準備程
    序期日，當庭更正在卷，見本院卷第19頁），其施用方式係
    以注射針筒（未經扣案）盛裝海洛因並摻水後，注入其右手
    臂之方式施用，施用次數為1 次，且其為警查獲時，同時被
    查扣之海洛因殘渣袋3 個（其內所含毒品均因量微無法測試
    ）均為其所有。證據部分則補充被告於本院審理時之自白（
    見本院卷第18至25頁），及臺北縣政府警察局尿液檢體收件
    / 還件簽收紀錄表1 件（檢體編號：第G106377 號，見臺北
    地檢署96年度毒偵字第3366號卷第46頁）。
三、按毒品危害防制條例係於92年7 月9 日修正公布，自93年1
    月9 日起施行。修正後已刪除二犯及三犯之規定，一改修法
    前繁雜之處遇程序，僅將施用毒品者簡化區分為初犯、再犯
    ，並認施用毒品者係屬病患性犯人，以觀察、勒戒戒除其身
    癮，並以強制戒治去除其心癮。經觀察、勒戒或強制戒治執
    行完畢釋放後，若係5 年後再犯該條例第10條施用毒品罪者
    ，與同條例第20條第1 項、第2 項關於「初犯」之處理方式
    相同，檢察官應先聲請法院裁定令被告入勒戒處所觀察、勒
    戒，並視有無繼續施用毒品傾向，決定應予釋放、為不起訴
    之處分，或應聲請法院裁定令入勒戒處所強制戒治；若係5
    年內再犯同條例第10條之施用毒品罪者，依同條例第23條第
    2 項規定，檢察官應依法追訴。觀諸該條例第20條第3 項之
    修正理由：「觀察、勒戒或強制戒治5 年後再犯者，顯見前
    所實施之觀察、勒戒或強制戒治已足以遮斷其施用毒品之癮
    ，為期自新及協助其戒除毒癮，對此5 年後再犯者，爰明定
    仍適用初犯之規定，先經觀察、勒戒、強制戒治之程序。」
    ，及同條例第23條第2 項之修正理由：「為配合簡化施用毒
    品犯之刑事處遇程序，並鑑於經觀察、勒戒或強制戒治執行
    完畢釋放後5 年內再犯者，其再犯率甚高，原據以實施之觀
    察、勒戒及強制戒治既已無法收其實效，自應施以刑事處遇
    。」顯然如施用毒品者係前經觀察、勒戒或強制戒治等治療
    程序執行完畢5 年後，始再施用毒品之「初犯」，因前所執
    行之觀察、勒戒或強制戒治已足收戒除毒癮之效，自應重新
    執行觀察、勒戒或強制戒治等治療程序，並於治療程序執行
    完畢後，由檢察官為不起訴處分，毋庸對之追訴處罰；反之
    ，在5 年內再犯之情形，因其先前所為治療程序顯未能收戒
    斷毒癮之效，且考量施用毒品者之再犯率偏高，乃簡化其刑
    事處遇程序，而逕予追訴處罰，不再施以治療程序。參酌上
    開立法理由，修正毒品危害防制條例就施用毒品者，祇於「
    初犯」及「5 年後再犯」二種情形，有其追訴條件之限制，
    即須於初犯經觀察、勒戒或強制戒治釋放後，5 年內均無施
    用毒品之行為，始能認其前所實施之觀察、勒戒或強制戒治
    已足遮斷毒癮，而得於5 年後再犯時，再予適用初犯之規定
    ，重行觀察、勒戒等程序。倘5 年內已經再犯，被依法追訴
    處罰，縱其第3 次（或第3 次以上）施用毒品之時間在初犯
    釋放5 年以後，即與「5 年後再犯」之情形有別，且因已於
    「5 年內再犯」，顯見其再犯率甚高，原實施觀察、勒戒或
    強制戒治，已無法收其實效，而無5 年戒斷期之存在，自無
    再經觀察、勒戒及強制戒治之必要，應由檢察官逕行起訴，
    始符新法修正之本旨（最高法院95年度臺非字第59號、第65
    號判決意旨參照）。查本件被告前於93年度因施用毒品案件
    ，經本院94年度毒聲字第245 號裁定送觀察、勒戒後，認無
    繼續施用傾向，於94年10月27日釋放出所；復於上開觀察、
    勒戒執行完畢釋放後5 年內之96年間，因施用毒品案件，經
    本院96年度簡字第1045號判決判處有期徒刑確定，嗣經本院
    96年度聲減字第830 號裁定減為有期徒刑3 月確定等情，此
    有臺灣高等法院被告前案紀錄表等在卷可稽（見本院卷第5
    至8 頁）。是被告曾於受前揭觀察、勒戒執行完畢釋放出所
    後5 年內之96年間，再犯施用毒品案件，經本院以上開判決
    判處罪刑確定，竟又於前揭時、地再犯本件施用第一級毒品
    之犯行，依上開說明，自與毒品危害防制條例第20條第3 項
    之規定僅得適用於「5 年後再犯」之情形不合，應依毒品危
    害防制條例第23條第2 項之規定，依同條例第10條之規定論
    罪科刑。
四、按海洛因為毒品危害防制條例第2 條第2 項第1 款規定之第
    一級毒品。是核被告所為，係犯毒品危害防制條例第10條第
    1 項之施用第一級毒品罪；其於施用前後持有第一級毒品海
    洛因之低度行為，為其施用之高度行為所吸收，不另論罪。
    又被告前於96年間因施用毒品案件，經本院96年度簡字第10
    45號判決判處有期徒刑6 月確定，嗣經本院96年度聲減字第
    830 號裁定減為有期徒刑3 月確定，於96年9 月4 日執行完
    畢出監，有臺灣高等法院被告前案紀錄表在卷可稽（參本院
    卷第5 至8 頁），其於上開有期徒刑執行完畢後，5 年以內
    故意再犯本件有期徒刑以上之罪，應依刑法第47條第1 項規
    定，論以累犯，加重其刑。爰審酌被告前曾因施用毒品案件
    ，經本院以上開判決判處罪刑確定，甫於96年9 月4 日執行
    完畢出監，竟不知悔改，於出監後次月即再犯本件施用第一
    級毒品海洛因之犯行，顯見其尚未杜絕毒癮，意志不堅，殊
    無足取；惟考量其犯後坦承犯行，態度良好，及施用毒品僅
    係戕害本身之身心健康，並未對他人直接造成危害，且被告
    已自行至行政院衛生署八里療養院接受美沙冬門診治療，此
    有該院診斷證明書1 件在卷可參（見本院卷第26頁），足認
    其尚非無戒絕毒癮之念，而檢察官亦請求考量被告犯後態度
    ，從輕量刑，及被告之素行、智識程度（國中畢業）、生活
    經驗等一切情狀，酌情從輕量處如主文所示之刑，以示懲儆
    。扣案3 個殘渣袋內所含毒品，雖均因量微無法測試，惟仍
    屬查獲之第一級毒品，不問屬於被告與否，均應依毒品危害
    防制條例第18條第1 項前段規定，宣告沒收銷燬之，而扣案
    之上開殘渣袋3 個，均因與該毒品無法分離，爰併予宣告沒
    收銷燬。至於被告用以施用本件毒品之注射針筒，既未經扣
    案，且無證據證明係屬被告所有，復非義務沒收之物，爰不
    予宣告沒收，併此敘明。
五、據上論斷，應依刑事訴訟法第452 條、第273 條之1 第1 項
    、第299 條第1 項前段、第310 條之2 、第454 條第2 項，
    毒品危害防制條例第10條第1 項、第18條第1 項前段，刑法
    第11條前段、第47條第1 項，判決如主文。
本案經檢察官陳清茂到庭執行職務。
中    華    民    國    97    年    7     月    23    日
                  刑事第十一庭  法  官  陳勇松
上正本證明與原本無異。
如不服本判決，應於判決送達後10日內向本院提出上訴狀 (應抄
附繕本)。
                                書記官  馬正道
中    華    民    國    97    年    7     月    23    日
附錄本案判決論罪法條全文：
毒品危害防制條例第10條
施用第一級毒品者，處6月以上5年以下有期徒刑。
施用第二級毒品者，處3年以下有期徒刑。


司法院資訊處製作；財團法人民間司法改革基金會備份。
